臺北高等行政法院裁定
111年度全字第18號
聲  請  人  財政部臺北國稅局
表  人  宋秀玲（局長）
                          送達代收人  郭宸郡            
對  人  陶然                                       
當事人間聲請假扣押事件，本院裁定如下：
    主  文
聲請駁回。
聲請訴訟費用由聲請人負擔。
    理  由
一、行政訴訟法第293條第1項規定：「為保全公法上金錢給付之
    強制執行，得聲請假扣押。前項聲請，就未到履行期之給付
    ，亦得為之。」稅捐稽徵法第24條第1項第2款規定：「稅捐
    稽徵機關得依下列規定實施稅捐保全措施。但已提供相當擔
    保者，不適用之：……二、納稅義務人有隱匿或移轉財產、逃
    避稅捐執行之跡象者，稅捐稽徵機關得於繳納通知文書送達
    後，聲請法院就其財產實施假扣押，並免提供擔保；其屬納
    稅義務人已依法申報而未繳納稅捐者，稅捐稽徵機關得於法
    定繳納期間屆滿後聲請假扣押。」又民事訴訟法第523條第1
    項規定：「假扣押，非有日後不能強制執行或甚難執行之虞
    者，不得為之。」第526條第1項及第2項規定：「（第1項）
    請求及假扣押之原因，應釋明之。（第2項）前項釋明如有
    不足，而債權人陳明願供擔保或法院認為適當者，法院得定
    相當之擔保，命供擔保後為假扣押。」上開規定依行政訴訟
    法第297條規定，於行政訴訟事件的假扣押程序亦有準用。
    所謂釋明，依行政訴訟法第176條準用民事訴訟法第284條規
    定，指得用可使法院信其主張為真實的一切證據，但依證據
    的性質不能及時調查者，不在此限。
二、聲請意旨：相對人未依所得稅法第71條規定辦理107年度個
    人綜合所得稅結算申報，經查得該年度有營利及利息等所得
    合計新臺幣（下同）9,852,008元，核定補徵稅額2,757,904
    元，並處罰鍰1,103,161元，合計3,861,065元。聲請人已於
    110年12月2日將綜合所得稅核定通知書、裁處書、核定稅額
    繳款書及違章案件罰鍰繳款書送達相對人。相對人於110年1
    2月24日申請復查。又相對人104年至106年度綜合所得稅亦
    未辦理結算申報，經核定補徵稅款及罰鍰，皆未如期完納，
    移送行政執行後，解繳其持有的部分有價證券始全數徵起。
    此外，相對人亦未辦理108年度個人綜合所得稅結算申報，
    經核定補徵稅額2,923,378元，並處罰鍰1,169,351元。因相
    對人應納稅捐及罰鍰數額龐大，逃漏稅捐情節重大，已經臺
    灣桃園地方法院（下稱桃園地院）於110年10月14日以110年
    度全字第14號行政訴訟裁定准於相對人財產4,092,729元範
    圍內為假扣押。依111年1月26日全國財產稅總歸戶財產查詢
    清單所示，相對人尚有具執行實益，且為隨時可出售，流動
    性高的有價證券。考量相對人連續數年未依法辦理個人綜合
    所得稅結算申報並自行繳納稅款，應納稅捐及罰鍰數額龐大
    ，逃避繳納稅捐之舉甚明，有上述桃園地院行政訴訟裁定可
    參。為避免相對人藉由行政救濟程序延緩稅捐執行，影響日
    後租稅債權起徵的可能，實有為假扣押的必要，故依行政訴
    訟法第293條及稅捐稽徵法第24條第1項第2款規定，聲請就
    相對人的財產於3,861,065元的範圍內為假扣押。
三、相對人未依所得稅法第71條規定辦理107年度個人綜合所得
    稅結算申報，經聲請人核定補徵稅額2,757,904元，並處罰
    鍰1,103,161元，該等核課處分及裁罰處分已於110年12月2
    日送達相對人，有綜合所得稅核定通知書、裁處書、核定稅
    額繳款書、違章案件罰鍰繳款書及送達證書等可以佐證。依
    前述稅捐稽徵法及行政訴訟法有關假扣押的要件，並非納稅
    義務人一有欠稅及申請復查等情事即必然該當，聲請人須釋
    明納稅義務人有隱匿或移轉財產、逃避稅捐執行的跡象，或
    有日後不能強制執行或甚難執行之虞，始符合假扣押的要件
    。然而，聲請人主張：相對人連續數年未依法辦理個人綜合
    所得稅結算申報並自行繳納稅款，應納稅捐及罰鍰數額龐大
    ，逃避繳納稅捐之舉甚明等等，僅能說明相對人有連續數年
    未依法申報個人綜合所得稅，致積欠高額稅款及罰鍰的事實
    ，尚不足以推論相對人有隱匿或移轉財產、逃避稅捐執行的
    跡象，或有日後不能強制執行或甚難執行之虞。聲請人雖提
    出桃園地院110年度全字第14號行政訴訟裁定為釋明，然該
    裁定未載明相對人有何符合本件聲請假扣押要件的相關事實
    及證據，釋明尚有不足。況聲請人表示：相對人104年至106
    年度綜合所得稅亦未辦理結算申報，經核定補徵稅款及罰鍰
    ，皆未如期完納，移送行政執行後，解繳其持有的部分有價
    證券始全數徵起等等，顯示相對人滯欠104年至106年度個人
    綜合所得稅的稅款及罰鍰，已經行政執行而取償，並無逃避
    稅捐執行、不能執行或甚難執行的情形，即不符合假扣押的
    要件。
四、綜上所述，聲請人未能釋明相對人有何隱匿或移轉財產、逃
    避稅捐執行的跡象，或有何日後不能強制執行或甚難執行之
    虞，與前述稅捐稽徵法第24條第1項第2款、行政訴訟法第29
    3條第1項規定不符，聲請尚乏依據，無從准許。
五、本件聲請為無理由，依行政訴訟法第104條、民事訴訟法第9
    5條、第78條，裁定如主文。　　
中　　華　　民　　國　　111 　年　　3 　　月　　11　　日
                      臺北高等行政法院第四庭
                                審判長法  官　高愈杰
                                      法  官　李君豪
                              　　　  法  官　楊坤樵
上為正本係照原本作成。
如不服本裁定，應於送達後10日內向本院提出抗告狀（須按他造
人數附繕本）。 
中　　華　　民　　國　　111 　年　　3 　　月　　11　　日
                                      書記官  高郁婷